【裁判字號】    97,簡上,993
【裁判日期】    980223
【裁判案由】    詐欺
【裁判全文】
臺灣桃園地方法院刑事判決             97年度簡上字第993號
上  訴  人  臺灣桃園地方法院檢察署檢察官
被      告  甲○○
                    21號
上列上訴人因被告詐欺案件，不服本院民國97年10月28日97年度
壢簡字第2694號第一審刑事簡易判決（聲請簡易判決處刑案號：
97年度偵字第19515 號），提起上訴，本院管轄之第二審合議庭
判決如下：
    主  文
上訴駁回。
    事  實
一、甲○○前因違反毒品危害防制條例案件，經本院以95年度壢
    簡字第1810號判決判處有期徒刑4 月確定，於民國95年12月
    28日入監執行，於96年4 月27日執行完畢。猶不知悔改，雖
    知邇來社會上詐騙集團犯案層出不窮，並可預見將自己之金
    融機構帳戶交付他人使用，恐遭利用作為人頭帳戶，待詐騙
    集團成員對被害人施以詐欺等不法行為，致被害人陷於錯誤
    將款項匯入其所提供之人頭帳戶，再提領運用，而使被害人
    遭受財產上損害，竟仍不違背其本意，萌基於幫助他人詐欺
    取財之不確定故意，於96年10月24日至97年6 月6 日間之某
    日，在臺灣地區某地，將其於96年10月24日所申辦之臺灣中
    小企業銀行中壢分行帳號第00000000000000號帳戶之存摺、
    提款卡，交付予某不詳姓名、年籍之成年人，甲○○並同時
    告知提款卡密碼，而該取得甲○○上開臺灣中小企業銀行存
    摺、金融卡及密碼之人，即與其所屬詐騙集團成員，共同基
    於意圖為自己不法所有之犯意聯絡，由某不詳姓名、年籍之
    詐騙集團成員，於97年6 月6 日，撥打電話與陳炎功取得聯
    繫，並冒用臺灣臺北地方法院檢察署檢察官名義，對陳炎功
    佯稱其牽涉刑事案件，需匯款至指定之帳戶云云，致陳炎功
    不疑有他，陷於錯誤，遂依詐欺集團成員之指示，於97年6
    月6 日14時許，匯款新臺幣（下同）100 萬至甲○○所提供
    之上開帳戶，隨即遭詐騙集團成員提領殆盡，嗣經陳炎功發
    覺有異而報警循線查獲，始知悉上情。
二、案經桃園縣政府警察局中壢分局報請臺灣桃園地方法院檢察
    署檢察官聲請簡易判決處刑。
    理  由
一、訊據被告甲○○矢口否認上開犯行，辯稱：96年伊有去臺灣
    中小企業銀行開立帳戶，開戶時並未申請金融卡，之後伊有
    再到銀行申請金融卡，從銀行出來之後，伊因為癲癇發作，
    就昏倒在靠近銀行門口的路上，等伊醒來之後就發現皮包裡
    面的金融卡、存摺遭竊，但是伊並沒有去報警云云。經查：
  (一)於97年6 月6 日，詐欺集團成員撥打電話予陳炎功，並冒用
    臺灣臺北地方法院檢察署檢察官名義，對陳炎功佯稱其牽涉
    刑事案件，需匯款至指定之帳戶云云，致陳炎功不疑有他，
    陷於錯誤，遂依詐欺集團成員之指示，於97年6 月6 日14時
    許，匯款100 萬至被告所提供之上開帳戶，隨即遭詐騙集團
    成員提領殆盡乙節，除據被害人陳炎功於警詢中指述明確外
    ，並有臺灣銀行綜合存款存摺、臺灣中小企業銀行開戶資料
    、交易明細各1 份附卷可稽（見偵卷第14頁至第17頁），是
    以，被害人陳炎功確係遭不詳姓名、年籍之人詐欺，而將受
    騙款項100 萬元匯入被告所有之臺灣中小企業銀行帳戶內等
    情，首堪認定。
  (二)被告固辯稱：伊有去臺灣中小企業銀行開立帳戶，開戶時並
    未申請金融卡，之後有再到銀行申請金融卡，從銀行出來之
    後，伊因為癲癇發作，就昏倒在靠近銀行門口的路上，等伊
    醒來之後就發現皮包裡面的金融卡、存摺遭竊，但是伊並沒
    有去報警云云。惟查，上開臺灣中小企業銀行帳戶係被告於
    96年10月24日開戶申領後，經臺灣中小企業銀行發予其個人
    使用之物，此有開戶資料1 份附卷可稽（見偵卷第16頁），
    被告於偵查、本院審理中就此部分亦不否認。衡諸一般金融
    交易常情，私人所有之金融機構帳戶存摺及金融卡，具有高
    度屬人性，除非係本人或本人所授權之人，得以出示本人之
    印鑑或使用金融卡時輸入正確之密碼之際，可正確使用外，
    其他人均無法任意使用，此乃為維護金融秩序、交易安全而
    設之保護措施，被告就此部分物品理應妥善保管，倘被告所
    辯「該帳戶之存摺及提款卡遭他人竊走」乙節為真，被告自
    當於該帳戶之存摺、金融卡遭竊後，應立即向職司偵查犯罪
    權限之警察機關報案，提供可用線索，俾以立刻追查竊盜犯
    嫌，避免自身因金融機構帳戶之存摺、提款卡遭竊而受有財
    產損失或遭他人用以供犯罪使用，始符常情，然被告不僅未
    向警方報案追查犯嫌，亦未向臺灣中小企業銀行辦理掛失，
    被告所辯，顯然與事理有違；參以詐騙集團為確保所取得之
    不法利益，其所利用供被害人匯款之存摺帳戶，必係可牢固
    掌控之金融帳戶，而無庸擔心該帳戶遭人掛失或驟然變更密
    碼，是詐騙集團自無利用他人不小心遺失、遭竊帳戶而甘冒
    帳戶所有人掛失止付致無法提領金錢風險之可能，益徵被告
    所辯該金融卡係事後不明原因遭竊而遺失乙節，顯與事實不
    符，實係被告交由年籍、姓名不詳之犯罪集團成員使用，則
    堪認定。
  (三)按金融存款帳戶，事關存戶個人財產權益之保障，與存戶之
    提款卡（含密碼）結合，其專屬性、私密性更形提高，除非
    本人或與本人具密切之關係者，難認有何理由可自由流通使
    用該存摺及提款卡，一般人亦均有應妥為保管存摺、提款卡
    ，以防止存摺、提款卡被他人冒用之認識，縱有特殊情況偶
    有將存摺、提款卡交付他人之需，亦必深入瞭解其用途後再
    行提供以使用，恆係吾人日常生活經驗與事理；且按金融帳
    戶為個人理財工具，申請開設金融帳戶並無任何特殊之限制
    ，一般民眾皆可以存入最低開戶金額之方式申請之，且一個
    人可以在不同之金融機構申請多數之存款帳戶使用，此乃眾
    所週知之事實，而時下以詐騙促使被害人匯款而詐取金錢之
    行為甚為猖獗，且廣為媒體報導，並經政府有關機關呼籲，
    不要受騙。則依一般人之社會生活經驗，苟不以自己名義申
    請開戶，卻向不特定人蒐集他人之帳戶供己使用，其目的極
    可能利用該帳戶供作非法詐財之用，應可預見。本件被告為
    智慮成熟之成年人，對於上情自無法諉為不知，是其既可預
    見將存摺、提款卡等有關個人財產、身分之物品，淪落於他
    人手中，極可能被利用為與詐騙有關之犯罪工具，雖無取得
    存摺者必然持以詐騙他人之確信，仍願將其所有前開銀行帳
    戶（含存摺、金融卡、密碼）交與他人，顯然對於該人縱以
    該帳戶作為不法詐騙使用，予以容認，足見被告有幫助詐騙
    份子利用其上開帳戶詐欺之不確定故意及行為明甚。綜上所
    述，本件事證明確，被告幫助詐欺犯行，洵堪認定，應依法
    論科。
二、按幫助犯之成立，主觀上行為人須有幫助故意，客觀上須有
    幫助行為，意即需對於犯罪與正犯有共同之認識，而以幫助
    之意思，對於正犯資以助力，而未參與實施犯罪之行為者而
    言，最高法院75年度臺上字第1509號、88年度臺上字第1270
    號判決意旨可資參照。查被告將前開帳戶存摺、金融卡及密
    碼交與真實姓名、年籍之成年人，再由該其所屬詐欺集團成
    員向被害人陳炎功詐取財物，惟被告係以幫助詐欺取財之犯
    意為之，供作贓款匯入、提領之帳戶，僅係就他人之詐欺取
    財犯行提供助力，屬構成要件以外之行為，復查無可認與渠
    等有犯意聯絡、行為分擔情事，應祇論以幫助犯。核被告所
    為，係犯刑法第30條第1 項前段、第339 條第1 項之幫助詐
    欺取財罪。又被告曾有如事實欄所載之犯行及執行情形，有
    臺灣高等法院被告前案紀錄表、臺灣桃園地方法院檢察署刑
    案資料查註紀錄表在卷可按，其於5 年內故意再犯本案有期
    徒刑以上之罪，為累犯，應依法加重其刑。另被告所為係幫
    助犯，併依刑法第30條第2 項之規定按正犯之刑減輕之，並
    依法先加後減之。原審以被告事證明確，援引刑事訴訟法第
    449 條第1 項前段、第3 項、刑法第339 條第1 項、第30條
    第1 項前段、第2 項、第47條第1 項、第41條第1 項前段、
    刑法施行法第1 條之1 第1 項、第2 項前段，判處被告有期
    徒刑4 月，如易科罰金，以1 千元折算1 日，經核認事用法
    均無違誤。按法官於有罪判決如何量處罪刑，甚或是否宣告
    緩刑，均為實體法賦予審理法官裁量之刑罰權事項，法官行
    使此項裁量權，自得依據個案情節，參酌刑法第57條所定各
    款犯罪情狀之規定，於法定刑度內量處被告罪刑；除有逾越
    該罪法定刑或法定要件，或未能符合法規範體系及目的，或
    未遵守一般經驗及論理法則，或顯然逾越裁量，或濫用裁量
    等違法情事之外，自不得任意指摘其量刑違法，最高法院對
    此並著有80年臺非字第473 號、75年臺上字第7033號、72年
    臺上字第6696號、72年臺上字第3647號等判例可資參照。準
    此，法官量刑，如非有上揭明顯違法之情事，自不得擅加指
    摘其違法或不當。檢察官雖經被害人陳炎功之請求，認被告
    犯後毫無悔意，矢口否認犯行，犯後態度惡劣，且被告為累
    犯，依法得加重其刑，原審量刑顯然過輕等情，而提起本件
    上訴，惟本件原審審酌被告明知詐騙行為猖獗，卻仍將其所
    有之金融機構帳戶提供予不法份子使用，助長他人犯罪之風
    氣，並使不法份子易於逃避犯罪之查緝，嚴重破壞社會治安
    及造成被害人尋求救濟之困難，其行為顯不足取，復犯後猶
    狡詞卸責，否認犯行，顯然尚無悔意，並斟酌其犯罪之動機
    、目的、手段、生活狀況、品行、智識程度暨所生損害，並
    考量本案犯罪情節及被告之年齡、學歷、職業暨家庭經濟狀
    況等一切情狀，量處被告有期徒刑4 月，並諭知易科罰金之
    折算標準，顯已就檢察官上訴理由所指摘之事項詳予審酌，
    並無不合，量刑亦甚妥適。是故，檢察官上訴意旨指稱原審
    量刑過輕云云，要無可採，本件上訴為無理由，應予駁回。
三、被告經合法傳喚，無正當理由不到庭，爰依刑事訴訟法第37
    1 條之規定，不待其陳述，逕為一造辯論判決。
據上論斷，應依刑事訴訟法第455 條之1 第3 項、第368 條、第
371條，判決如主文。
本案經檢察官蔡如惠到庭執行職務。
中    華    民    國    98    年    2     月    23    日
                  刑事第四庭   審判長法  官  袁雪華
                                     法  官  陳可薇
                                     法  官  張淑華
以上正本證明與原本無異。
本判決不得上訴。
                                     書記官  鄭嘉惠
中    華    民    國    98    年    2     月    23    日
附錄論罪科刑依據之法條：
中華民國刑法第339條
（普通詐欺罪）
意圖為自己或第三人不法之所有，以詐術使人將本人或第三人之
物交付者，處5 年以下有期徒刑、拘役或科或併科1 千元以下罰
金。
以前項方法得財產上不法之利益或使第三人得之者，亦同。
前二項之未遂犯罰之。


司法院資訊處製作；財團法人民間司法改革基金會備份。
